臺灣彰化地方法院民事判決
111年度訴字第37號
原      告  黃河霖  
訴訟代理人  陳隆律師  
被      告  黄上英  
訴訟代理人  蔡易紘律師
上列當事人間請求清償債務事件，本院於民國111年6月16日言詞
辯論終結，判決如下：
    主  文
原告之訴及假執行之聲請均駁回。
訴訟費用由原告負擔。
    事實及理由
一、原告主張：訴外人王金鍢原在彰化縣○○市○○路0段000號開設
    汽車修配廠，被告為王金鍢之員工，王金鍢因經營不善積欠
    原告互助會款、借款新台幣(下同)85萬元及2張支票票款40
    萬元，總計125萬元(下稱系爭債務)。民國96年6月間，被告
    因接手王金鍢之上開汽車修配廠，主動向原告表示同意承擔
    王金鍢之債務，並請求原告將債務金額降低為85萬元，以及
    給予10年之還款期間，原告見被告有誠意還款因此同意上開
    債務承擔及還款期限。詎被告到期仍未還款，原告於106年8
    月15日以電話向被告催討，被告仍一再藉詞無力還款，爰依
    民法第300、305條提起本件訴訟等語。並聲明：1.被告應給
    付原告85萬元，及自起訴狀繕本送達翌日起至清償日止，按
    年息5%計算之利息。2.原告願供擔保請准宣告假執行。
二、被告抗辯：被告早年雖曾在王金鍢經營之汽車修配廠工作，
    但於92年間已離職，並於93年1月7日起即在彰化縣彰化市平
    安街自行開設尚德汽車修配廠，被告並無承受王金鍢之營業
    ，自無承擔其債務，原告依民法第305條規定請求被告給付
    應無理由。再被告於96年間未曾向原告表示願意承擔王金鍢
    之債務，亦無印象106年間曾與原告通話，原告應舉證證明
    被告有何承擔債務之意思，原告依民法第300條請求被告還
    款亦無理由等語置辯，並聲明：1.原告之訴駁回。2.如受不
    利判決，請准宣告免為假執行。
三、本院判斷：
　㈠原告主張：訴外人王金鍢積欠原告會款、借款及票款共125萬
    元，王金鍢於96年4月22日簽署承諾書，承諾有工作後還錢
    ；原告於106年間以電話向被告催討上開欠款等節，為兩造
    於本院言詞辯論程序所不爭(見卷第100、101頁)，並有承諾
    書、錄音譯文在卷為憑(見卷第17至25頁)，堪信屬實。被告
    訴訟代理人雖於言詞辯論終結後具狀爭執上開事項，然按攻
    擊或防禦方法，除別有規定外，應依訴訟進行之程度，於言
    詞辯論終結前適當時期提出之。當事人意圖延滯訴訟，或因
    重大過失，逾時始行提出攻擊或防禦方法，有礙訴訟之終結
    者，法院得駁回之。攻擊或防禦方法之意旨不明瞭，經命其
    敘明而不為必要之敘明者，亦同。民事訴訟法第196條定有
    明文。是被告訴訟代理人所提出之抗辯乃於言詞辯論終結後
    始行提出，乃逾時提出防禦方法，依上規定，應予駁回。
　㈡本件尚無證據證明被告同意承擔王金鍢之系爭債務：
　1.按債務承擔，不論為免責的債務承擔或約定之併存的債務承
    擔，均必以第三人與債權人互相表示意思一致，為成立該承
    擔契約之前提。苟無該承擔債務之合致意思表示，自非屬於
    債務承擔(最高法院86年度台上字第2700號判決意旨參照)。
　2.原告主張被告曾於96年間主動向其表示承擔王金鍢之系爭債
    務一節，然為被告所否認，原告應舉證以實其說。查原告提
    出之承諾書，乃王金鍢於96年4月22日承諾自100年後，開始
    清償系爭債務至還清為止一情，此有上開承諾書在卷為憑(
    見卷第17頁)，依其內容，並非被告承諾承擔系爭債務，原
    告上開主張尚乏證據證明，難認可採。
　3.原告雖另提出電話錄音譯文，主張被告承認系爭債務一情。
    查上開對話內容為，原告：「才85萬而已，你如果十年前一
    個月一萬塊早就還完了」、被告：「我真的有困難」、原告
    ：「阿你要怎麼還我？」、被告：「我盡量，我去想辦法，
    不然要怎麼辦？」、原告：「不然你什麼時候要還我，你說
    ？」、被告：「我有錢有能力就有辦法，看我的能力啊」、
    「說實在我也沒辦法答應你什麼時候可以還你，說實在的啦
    」等語（見卷第21至25頁）。依其內容，被告僅稱有能力才
    會還款，然其財務有困難，無法答應還款等情，審酌系爭債
    務並非被告所積欠，且被告與王金鍢僅曾為僱傭關係，被告
    如有債務承擔之意思，應以明確可辨之意思表示或積極行為
    可信有承擔之意，如僅不置可否或稱有能力再還款，實難認
    被告已同意承擔系爭債務。且觀被告上開言詞，應係表達有
    還款能力始願承擔系爭債務，惟其營運困難無力還款，從而
    ，尚難以上開對話紀錄，遽認被告有何承擔系爭債務之意思
    表示，原告此部分舉證尚有不足，難以憑採。
　㈢本件亦無證據證明被告概括承擔王金鍢之系爭債務：
　1.按就他人之財產或營業，概括承受其資產及負債者，因對於
    債權人為承受之通知或公告，而生承擔債務之效力，民法第
    305條第1項定有明文。
　2.原告主張被告概括承受王金鍢營業之財產及負債，然為被告
    所否認，原告應舉證證明。查被告固於93年1月7日在彰化市
    平安街附近成立尚德汽車修配廠一事，有被告提出之財務部
    稅務入口網查詢資料在卷為憑(見卷第65頁)，然實乏證據證
    明係承受王金鍢之營業，又亦無證據證明系爭債務乃王金鍢
    因設立汽車修配廠而生，縱使被告承受王金鍢之營業，亦難
    認應概括承受系爭債務。原告雖聲請傳喚王金鍢為證人證明
    上開情節，然經本院2次傳喚未到，原告捨棄傳喚(見卷第99
    頁)，是原告主張依民法第305條被告應承受系爭債務，亦難
    認有據。
四、綜上所述，原告主張被告承諾承擔系爭債務，及因承受王金
    鍢之營業而應承擔系爭債務，依民法第300條、305條請求被
    告給付85萬元及遲延利息，均無證據證明，難認原告主張可
    採，不應准許，原告之訴既經駁回，其假執行之聲請亦失所
    附麗，亦應駁回。
五、本件事證已臻明確，兩造其餘之攻擊或防禦方法及所用之證
    據，經本院斟酌後，認為均不足以影響本判決之結果，爰不
    逐一論列，附此敘明。
六、訴訟費用負擔之依據：依民事訴訟法第78條。
中　　華　　民　　國　　111 　年　　6 　　月　　30　　日
                  民事第二庭    法　官　王姿婷
以上正本係照原本作成。
如對判決上訴，應於判決送達後20日內向本院提出上訴狀。如委
任律師提起上訴者，應一併繳納上訴審裁判費。
中　　華　　民　　國　　111 　年　　7 　　月　　1 　　日
                                書記官　謝志鑫